臺灣苗栗地方法院刑事判決　　　　　　　 95年度易字第118號
公　訴　人　臺灣苗栗地方法院檢察署檢察官
被　　　告　甲○○
上列被告因竊盜案件，經檢察官提起公訴（94年度偵字第3922號
），本院判決如下：
    主  文
甲○○犯竊盜罪，累犯，處拘役伍拾日，如易科罰金，以銀元參
佰元即新臺幣玖佰元折算壹日。
    事  實
一、甲○○曾於民國86年間因傷害及違反麻醉藥品管理條例案件
    ，經法院分別判處有期徒刑6 月、5 月，合併定應執行有期
    徒刑10確定，甫於87年5 月18日因縮刑期滿執行完畢，猶不
    知悔改，於90年4 月間某日下午，與吳敦想（業於95年10月
    3 日死亡）及張耀文一同前往債務人住處催討債務，行經苗
    栗縣三義鄉鯉魚潭村9 鄰南片山下26號「協豐餐廳」前，甲
    ○○竟意圖為自己不法之所有，趁吳敦想與張耀文下車購買
    鵝肉之際，徒手竊取吳敦想所有放置於車上之公事包（內有
    吳永全簽發之面額新臺幣【下同】5,000,000 元，詹源添簽
    發之面額3,000,000 元之本票各1 張、烙印專利證書3 張、
    房屋所有權狀1 份、吳敦想之國民身分證、汽車駕駛執照、
    行車執照各1 張、抵押權契約書1 份及陳杏華之借款資料）
    。嗣同年7 月間，張耀文在甲○○住處發現寫有吳敦想姓名
    之黃色牛皮紙袋，內有陳杏華之借款資料，經將其交予吳敦
    想後，始查知上情（張耀文涉嫌竊盜部分，業經檢察官另為
    不起訴處分）。
二、案經吳敦想訴由苗栗縣警察局苗栗分局報請臺灣苗栗地方法
    院檢察署檢察官偵查起訴。
    理  由
一、訊據被告甲○○於本院審理中屢經傳喚固未到庭，惟其於偵
    查中矢口否認有何竊盜犯行，辯稱：伊不認識告訴人，亦未
    於90年4 月間與告訴人吳敦想共同前往苗栗縣三義鄉鯉魚潭
    ，且證人張耀文亦未在被告住處發現寫有告訴人姓名之黃色
    牛皮紙袋云云。惟查：被告確曾於90年4 月間某日下午，與
    告訴人及證人張耀文共同前往債務人住處催討債務，途中行
    經苗栗縣三義鄉鯉魚潭村9 鄰南片山下26號「協豐餐廳」前
    ，係由告訴人與證人張耀文下車購買鵝肉，上車後告訴人即
    發現其放置在車內之公事包（內有吳永全簽發之面額5,000,
    000 元，詹源添簽發之面額3,000,000 元本票各1 張、烙印
    專利證書3 張、房屋所有權狀1 份、告訴人國民身分證、汽
    車駕駛執照、行車執照各1 張、抵押權契約書1 份及債務人
    陳杏華之借款資料等情，業據告訴人迭於警詢時、偵查中指
    訴其詳（參見臺灣苗栗地方法院檢察署94年度偵字第3922號
    偵查卷第23、26、27、74、75頁），核與證人張耀文於偵查
    中之證述情節相符（參見上開偵查卷第63、64、82、83頁）
    。參諸告訴人上揭物品失竊時，案發現場僅有被告、告訴人
    與證人張耀文3 人，告訴人與證人張耀文2 人既均下車購買
    鵝肉，現場除被告外，並無其他人進入告訴人車內，則告訴
    人在回車上後即發現其上揭物品失竊，本件在客觀上自難認
    非被告竊取。況查本件係因90年7 月間，證人張耀文在被告
    住處內發現寫有吳敦想姓名之黃色牛皮紙袋，內有債務人陳
    杏華之借款資料，經證人張耀文將其轉交予告訴人等情，亦
    據告訴人於警詢時指訴甚詳（參見上開偵查卷第23、27頁）
    ，核與證人張耀文於偵查中證述明確（參見上開偵查卷第63
    、64、72、73、82頁），堪認本件係被告竊取告訴人車內上
    揭物品，否則內裝有債務人陳杏華借款資料之寫有告訴人姓
    名之黃色牛皮紙袋，為何會放在被告住處？是本件係被告基
    於為自己不法所有之意圖，趁告訴人與證人張耀文下車購物
    之際，徒手竊取被害人所有放置於車內之上揭物品無訛。被
    告上揭辯解，顯係事後卸責之詞，不足採信。從而，本件事
    證明確，被告竊盜犯行堪以認定，應予依法論科。
二、比較新舊法部分：
    被告行為後，刑法業於94年2 月2 日修正公布，並於95年 7
    月1日 施行。按行為後法律有變更者，適用行為時之法律，
    但行為後之法律有利於行為人者，適用最有利於行為人之法
    律，現行刑法第2 條第1 項訂有明文。又以本次刑法修正之
    比較新舊法，應就罪刑有關之共犯、未遂犯、想像競合犯、
    牽連犯、連續犯、結合犯，以及累犯加重、自首減輕暨其他
    法定加減原因（如身分加減）與加減例等一切情形，綜其全
    部罪刑之結果而為比較，最高法院95年5 月23日著有95年度
    第8 次刑庭會議決議可資參照。再按比較適用最有利於行為
    人之法律，應就罪刑有關之一切情形比較其全部結果，而為
    一體之適用，不應一部分適用新法，一部分適用舊法，最高
    法院29年上字第964 號判例意旨參照。本案涉及法律變更之
    部分，比較如下：
（一）刑法第33條第5 款罰金部分：
　　　被告行為後，修正後刑法第33條第5 款規定「罰金：新臺
　　　幣一千元以上，以百元計算之」，與修正前刑法第33條第
　　　5 款規定「罰金：（銀元）一元以上」不同。比較新舊法
　　　結果，以修正前即行為時法較有利於被告，故依刑法第2
　　　條第1 項前段規定，本件關於刑法第320 條第1 項之最低
      法定刑科罰金刑部分，自應適用行為時之法律即修正前刑
      法第33條第5 款規定決定其罰金部分之法定刑。
（二）刑法第47條累犯部分：
　    查被告行為後，刑法第47條已經修正，被告曾於86年間因
      傷害及違反麻醉藥品管理條例案件，經法院分別判處有期
      徒刑6 月、5 月，合併定應執行有期徒刑10確定，甫於87
      年5 月18日因縮刑期滿執行完畢，有臺灣高等法院被告前
      案紀錄表1 份附卷可稽，茲於5 年以內再故意犯本件有期
      徒刑以上之罪，不論依修正前之刑法第47條，或修正後之
      刑法第47條第1 項之規定，均構成累犯，對被告而言並無
      有利或不利之情形，自不生新舊法比較之問題，應逕依修
      正前之刑法第47條，論以累犯，並加重其刑。
（三）刑法第41條第1項易科罰金部分：
    　被告行為後，刑法第41條第1 項有關易科罰金之折算標準
      已於94年2 月2 日修正公布，罰金罰鍰提高標準條例第2
      條並於95年5 月17日修正刪除，均自95年7 月1 日施行，
      有關易科罰金之折算標準，由修正前銀元100 元以上300
      以下（即新臺幣300 元以上900 元以下折算1 日），提高
      為新臺幣1,000 元以上3,000 元以下折算1 日，新舊法比
      較結果，以行為時即修正前規定有利於行為人，依修正後
      刑法第2 條第1 項前段之規定，本件如宣告易科罰金，自
      應適用行為時即修正前刑法第41條第1 項前段及修正前罰
      金罰鍰提高標準條例第2 條之規定，諭知易科罰金之折算
      標準。
三、核被告甲○○所為，係犯刑法第320 條第1 項之竊盜罪。被
　  告曾於86年間因傷害及違反麻醉藥品管理條例案件，經法院
    分別判處有期徒刑6 月、5 月，合併定應執行有期徒刑10確
    定，甫於87年5 月18日因縮刑期滿執行完畢，有臺灣高等法
    院被告前案紀錄表1 份附卷可稽，其於5 年以內再故意犯本
    件有期徒刑以上之罪，為累犯，應依修正前刑法第47條之規
    定加重其刑。爰審酌被告前有殺人未遂、傷害及違反麻醉藥
    品管理條例等犯罪前科，有臺灣高等法院被告前案紀錄表1
    份在卷可參，顯見其素行不佳、犯罪動機、目的、手段、所
    生之危害及犯罪後於偵查中仍否認犯行，犯後態度尚非良好
    等一切情狀，量處如主文所示之刑，並依修正前刑法第41條
    第1 項前段諭知易科罰金之折算標準，以示懲儆。
四、被告於本院審理中經合法傳喚無正當理由不到庭，爰不待其
    陳述逕行判決。
據上論斷，應依刑事訴訟法第306 條、第299 條第1 項前段，刑
法第320 條第1 項，修正前刑法第47條、第41條第1 項前段、第
33條第5 款，罰金罰鍰提高標準條例第1 條前段，修正前罰金罰
鍰提高標準條例第2 條，現行法規所定貨幣單位折算新臺幣條例
第2 條，判決如主文。
本案經檢察官黃俊鳴到庭執行職務
中　　華　　民　　國　　96　　年　　1　　月　　 4 　　日
　　　　　　　　　刑事第二庭  審判長法　官  楊  清  益
　　　　　　　　　　　　　　　　    法　官  顧  正  德
                                    法  官  吳  炳  桂
以上正本證明與原本無異。
如不服本判決，應於判決送達後10日內向本院提出上訴狀（應抄
附繕本）。告訴人或被害人如對於本判決不服者，應具備理由請
求檢察官上訴，其上訴期間之計算係以檢察官收受判決正本之日
期為準。
    　　                     　　   書記官　蘇  文  熙
中　　華　　民　　國　　96　　年　　1　　月　　 4 　　日
附錄本案論罪科刑法條全文：
刑法第320條第1項：
意圖為自己不法之所有，而竊取他人之動產者，為竊盜罪，處5
年以下有期徒刑、拘役或500 元以下罰金。
